# 求助陈版主，同一控制下企业合并留存收益转回问题

提问人：Briankk 时间：2021-02-08 08:05:03
陈版主您好，A和B两个公司原来是两个独立公司， 2019 年 6 月 30 日A和B两家公司同时被C集团收购，并入C集团。 2021 年 1 月 1 日A公司合并B公司，B公司变成A公司的全资子公司，我们按同控进行会计处理。根据教材上讲，在同一控制下的控股合并中，应视同合并后形成的报告主体自最终控制方开始实施控制时一直是一体化存续下来的，参与合并各方在合并以前期间实现的留存收益应体现为合并财务报表中的留存收益。合并财务报表中，应以合并方的资本公积（或经调整后的资本公积中的资本溢价部分）为限，在所有者权益内部进行调整，将被合并方在合并日以前实现的留存收益中按照持股比例计算归属于合并方的部分自资本公积转入留存收益。
那么我们是不是应当在合并层面将B公司 2019 年 6 月 30 日前实现的全部留存收益自资本公积转入合并报表的留存收益？另外B公司的报表上还有专项储备， 2019 年 6 月 30 日形成的专项储备是否也需要自资本公积还原？求版主指点，谢谢

回答人：chenyiwei
根据《企业会计准则解释第 6 号》第二条：
同一控制下的企业合并，是指参与合并的企业在合并前后均受同一方或相同的多方最终控制，且该控制不是暂时性的。从最终控制方的角度看，其在合并前后实际控制的经济资源并没有发生变化，因此有关交易事项不应视为购买。合并方编制财务报表时，在被合并方是最终控制方以前年度从第三方收购来的情况下，应视同合并后形成的报告主体自最终控制方开始实施控制时起，一直是一体化存续下来的，应以被合并方的资产、负债(包括最终控制方收购被合并方而形成的商誉)在最终控制方财务报表中的账面价值为基础，进行相关会计处理。合并方的财务报表比较数据追溯调整的期间应不早于双方处于最终控制方的控制之下孰晚的时间。
据此，在主帖所述的案例中：
1 、作为A合并B的会计处理基础的B公司各项资产、负债的“账面价值”是以 2019 年 6 月 30 日公允价值（含商誉）持续计算到 2021 年内合并日的金额，不是B公司自身报表中的账面价值。
2 、并不需要视同B最早已被A合并，而是从 2019 年 6 月 30 日起合并，B的 2019 年 6 月末之前的利润表无需并入A的利润表，相应地B截至 2019 年 6 月30 日的留存收益余额在A的合并报表中无需恢复。